【裁判字號】    97,抗,97
【裁判日期】    970125
【裁判案由】    假扣押
【裁判全文】
臺灣高等法院民事裁定                    97年度抗字第97號
抗  告  人  甲○○
上列抗告人因與相對人華福水電工程有限公司間假扣押事件，對
於中華民國96年7月4日臺灣臺北地方法院96年度裁全字第8579號
所為裁定提起抗告，本院裁定如下：
      主      文
抗告駁回。
抗告費用由抗告人負擔。
      理      由
一、本件聲請意旨略以：抗告人積欠伊工程款新台幣（下同）42
    萬元，並於民國（下同）90年3月20日簽發本票一紙，然抗
    告人於本票到期後卻一再惡意拖延迄今，避不見面，頃聞抗
    告人有變賣財產逃匿之消息，恐日後有不能強制執行之虞，
    聲請供擔保後，准許本件假扣押等語。
二、原法院則以：相對人所述事實，已提出本票影本為證，於法
    尚無不合，應予准許。
三、抗告意旨略以：
  (一)伊從未有變賣財產逃匿之情，相對人僅空言「頃聞抗告人有
    變賣財產逃匿之消息」，然未提出證明，原法院亦未命其提
    出，形式審查未完備，與假扣押原因不符。相對人亦未與伊
    洽商，妄稱伊避不見面、置之不理，卻未見任何通知之資料
    ，益證相對人所述全係空言。
  (二)相對人自聲請假扣押獲准迄今歷時5個月未起訴，顯係濫用
    假扣押程序，應命相對人速行起訴。
  (三)本件假扣押執行於96年8月31日將伊所有福特六和自用小客
    車（下稱系爭車輛）交相對人保管，依法相對人不得使用，
    惟相對人擅自行駛，並積欠停車費，若相對人駕車違法亂紀
    ，將使伊無辜受牽連，相對人已不適任保管人，應返還伊。
  (四)況伊係需到處接洽客戶以業務營生，系爭車輛顯屬強制執行
    法第53條第1項第2款「債務人職業上所必須之物品」，而為
    禁止查封執行之動產，且系爭車輛係一破舊老車，就相對人
    之受償無益，相對人之查扣顯不合法。
  (五)系爭本票之到期日為90年4月30日，票據權利已逾時效而消
    滅，伊對相對人即無票據債務可言，原裁定應予廢棄等語。
四、按債權人就金錢請求或得易為金錢請求之請求，欲保全強制
    執行者，得聲請假扣押；又請求及假扣押之原因，應釋明之
    ；前項釋明如有不足，而債權人陳明願供擔保或法院認為適
    當者，法院得定相當之擔保，命供擔保後為假扣押；民事訴
    訟法第522條第1項及第526條第1項、第2項分別定有明文。
    又假扣押為保全程序而非確定私權之訴訟程序，請求及假扣
    押之原因雖應釋明，或於釋明不完足時，供法院所定之擔保
    以補釋明之不足，但債權人本案債權是否確實存在，則非保
    全程序所應審認之事項，此觀民事訴訟法第526條之規定自
    明。
五、查本件相對人就其所主張之金錢請求及假扣押原因，除提出
    本票影本等件，已就請求之原因釋明外。至就本件有假扣押
    之原因即對抗告人之財產有「日後不能強制執行或甚難執行
    之虞」情形，相對人亦已於原法院主張：「抗告人於本票到
    期後卻一再惡意拖延迄今，避不見面，頃聞抗告人有變賣財
    產逃匿之消息，恐日後有不能強制執行之虞」等語。參之上
    開本票於90年4月30日到期，至今已逾6年，而抗告人迄未履
    行債務，則衡諸常情，抗告人脫產圖免強制執行，確屬可能
    ，縱相對人釋明尚難認為充足，惟其既陳明願供擔保，本院
    認足補其釋明之欠缺，其請求自應准許。至於抗告人所稱相
    對人未與其洽商、相對人自聲請假扣押獲准迄今歷時5個月
    未起訴顯係濫用假扣押程序、相對人不適任系爭車輛保管人
    、系爭車輛屬禁止查封執行之動產且就相對人之受償無益、
    系爭本票之票據權利已逾時效而消滅等語即使屬實，揆諸前
    開說明，或屬本案實體上之爭執，或應向強制執行法院聲明
    異議，均非保全程序中所得審究。抗告人據以對原裁定聲明
    不服，不能認有理由。從而，原裁定命相對人供擔保後，得
    對抗告人之財產在42萬元之範圍內予以假扣押，核無不合。
    抗告意旨指摘原裁定不當，求予廢棄，為無理由，應予駁回
    。
據上論結，本件抗告為無理由，爰裁定如主文。
中    華    民    國    97    年    1     月    25    日
                    民事第三庭
                        審判長法  官 林敬修
                              法  官 藍文祥
                              法  官 黃騰耀
正本係照原本作成。
不得抗告。
中    華    民    國    97    年    1     月    25    日
                              書記官 秦仲芳


司法院資訊處製作；財團法人民間司法改革基金會備份。
